---
title: 'Visualización Graficos Barra'
author: "Elisa Salas"
date: "28 de mayo 2021"
output:
  html_document: default
  pdf_document:
    toc: no
  word_document:
    toc: no
---

```{r setup, include=FALSE}
# Este es el chunk de setup, opciones generales de chunks, se recomienda!

knitr::opts_chunk$set(cache=FALSE, # guarda renderizaciones parciales, ahorra tiempo
                      warning = FALSE, # evita publicar advertencias
                      message = FALSE) # evita publicar mensajes

Sys.setlocale("LC_ALL","ES_ES.UTF-8") # para temas de caracteres en español, recomendable
```

```{r library, include=FALSE}
library(pacman)
pacman::p_load(stringr,tidyverse,broom,cowplot,ggplot2,survey)
```

```{r Cargar BBDD}
remove(list = ls())
getwd()
load("../1_input/data/elsoc_long.RData")

elsoc_diseno <- svydesign(ids = ~segmento, 
                          strata = ~estrato, 
                          weights = ~ponderador02, 
                          nest = TRUE,
                          data = elsoc_long)
```

### a. Gráficos de barra

#### a.1 Gráficos de barra que relacionan dos variables

En esta sección aprenderá a realizar gráficos de barra simples para datos longitudinales. Esta sección elabora análisis para una sola variable categórica, la cual se puede agrupar bajo una variable categoría.

Paso 1: En caso de querer crear una variable nueva a partir de otras variables en el listado, debe realizarlo antes de los pasos a continuación.

Paso 2: Crear una tabla simplificada que agrupa la variable a analizar por otra variable de interés

- Rellenar nombre de variable de interés *[VARIABLE]* y agurpación de interés *[VAR_Z]*
```{r tabla_datos_gráfico, echo=TRUE}
#Ejemplo: [VARIABLE = conf_presi] y [VAR_Z = ola]
a <- data.frame((svytable(~conf_presi + ola, elsoc_diseno, round = F)))

b <- a %>% group_by(ola) %>% transmute(porcentaje=Freq/sum(Freq)) 
b$ola <- NULL
a$Freq <- NULL

datos.grafico<- cbind(a,b)
```

Paso 3: Revisar la tabla recién creada
```{r revisión, echo=TRUE}
head(datos.grafico)
```

Luego de hacer esos 3 pasos, se realizan 5 tipos de gráfico que relacionan dos variables:

(1) Variable categórica de interés *[VARIABLE]*

(2) Variable que agrupa (ej: ola, tramo de edad, sexo, ciudad, zona, etc..) *[VAR_Z]*

#### a.1 Gráficos de barra que relacionan dos variables

##### a.1.1 Grafico de Barras con X = 'Categoría' en Ola = 'año'
```{r bar_x_cat_por_ola, echo=TRUE}
#Para seleccionar sólo un año a analizar, se realiza un subset de los datos a graficar
datos.subset <- droplevels(subset(datos.grafico, datos.grafico$ola == '2019'))

a.1.1 <- datos.subset %>% 
    ggplot(aes(y = porcentaje, x = conf_presi, fill = conf_presi, 
               label = as.character(scales::percent(porcentaje, accuracy = .1)))) +
  theme_bw() + 
    geom_col(position = 'dodge2') +
    scale_y_continuous(labels = scales::percent,
                       limits = c(0, 1)) +
    ylab(label = NULL) +
    xlab(label = NULL) +
    scale_fill_viridis_d(begin = .33, end = .66, direction = -1, option = 'viridis') +
    geom_text(vjust = -0.8,
              position = position_dodge(width = .9),
              size= 2.75) +
    theme(legend.position = 'top',
          legend.title = element_blank()) +
    ggtitle('Confianza en el Presidente(a) de la República el año 2019')

a.1.1
```

##### a.1.2 Grafico de Barras con X = 'Categoría' 
```{r bar_x_categoría, echo=TRUE}
#Utiliza para visualizar respuestas desglosada por año
a.1.2 <-datos.grafico %>% 
    ggplot(aes(y = porcentaje, x = conf_presi, fill = ola, 
               label = as.character(scales::percent(porcentaje, accuracy = .1)))) +
  theme_bw() + 
    geom_col(position= 'dodge2') +
    scale_y_continuous(labels = scales::percent,
                       limits = c(0, 1)) +
    ylab(label = NULL) +
    xlab(label = NULL) +
    scale_fill_viridis_d(begin = .33, end = .66, direction = -1, option = 'viridis') +
    geom_text(vjust = -0.8,
              position = position_dodge(width = .9),
              size= 2.75) +
    theme(legend.position = 'top',
          legend.title = element_blank()) +
    ggtitle('Confianza en el Presidente(a) de la República según año')

a.1.2
```

##### a.1.3 Grafico de Barras con X = 'Ola' - Dodge
```{r bar_x_ola_dodge, echo=TRUE}
#Utiliza para visualizar cada año en forma individual de forma Dodge
a.1.3 <-datos.grafico %>% 
  ggplot(aes(y = porcentaje, x = ola, fill = conf_presi, 
             label = as.character(scales::percent(porcentaje, accuracy = .1)))) + 
  theme_bw() + 
  geom_col(position = 'dodge2') +
  scale_y_continuous(labels = scales::percent,
                     limits = c(0, 1)) +
  ylab(label = NULL) +
  xlab(label = NULL) +
  scale_fill_viridis_d(begin = 0, end = .85, direction = -1, option = 'viridis') +
  geom_text(vjust = -0.8,
            position = position_dodge(width = .9),
            size= 2.75) +
  theme(legend.position = 'top',
        legend.title = element_blank()) +
ggtitle('Confianza en el Presidente(a) de la República según año')

a.1.3
```

##### a.1.4 Grafico de Barras con X = 'Ola' - Stack
```{r bar_x_ola_stack, echo=TRUE}
#Utiliza para visualizar cada año en forma individual de forma Stack
a.1.4 <-datos.grafico %>% 
  ggplot(aes(y = porcentaje, x = ola, fill = conf_presi, 
             label = as.character(scales::percent(porcentaje, accuracy = .1)))) + 
  theme_bw() + 
  geom_col(position = 'Stack') +
  scale_y_continuous(labels = scales::percent,
                     limits = c(0, 1)) +
  ylab(label = NULL) +
  xlab(label = NULL) +
  scale_fill_viridis_d(begin = 0, end = .85, direction = -1, option = 'viridis') +
  geom_text(vjust = -0.8,
            position = position_stack(vjust= .1),
            size= 2.55) +
  ##eliminar el texto porque la categoría "Mucho" era muy pequeña y se corría el texto
  theme(legend.position = 'top',
        legend.title = element_blank()) +
  ggtitle('Confianza en el Presidente(a) de la República cada año')

a.1.4
  
```

#### a.2 Gráficos de barra que relacionan más de dos variables

##### a.2.1 Dos categorías de agrupación: Edad y Ola
```{r edad_ola}
a1 <- data.frame(svytable(~conf_presi + ola + edad, elsoc_diseno, round = T))

a2 <- a1 %>% group_by(edad, ola) %>% transmute(porcentaje=Freq/sum(Freq)) 
a2$edad <- NULL
a2$ola <- NULL
a1$Freq <- NULL

datos.grafico2<- cbind(a1,a2)

a.2.1 <-datos.grafico2 %>% 
    ggplot(aes(y = porcentaje, x = ola, fill = conf_presi, 
               label = as.character(scales::percent(porcentaje, accuracy = .1)))) +
  theme_bw() + 
    geom_col(position = 'dodge2') +
    scale_y_continuous(labels = scales::percent,
                       limits = c(0, 1)) +
    ylab(label = NULL) +
    xlab(label = NULL) +
    scale_fill_viridis_d(begin = .33, end = .66, direction = -1, option = 'viridis') +
    facet_wrap(datos.grafico2$edad)+
    theme(legend.position = 'top',
          legend.title = element_blank()) +
    ggtitle('Confianza en el Presidente(a) de la República según año y grupo etario')

a.2.1
```

##### a.2.2 Grafico de Barra para tres variables por Ola
```{r tres_var_ola}
a <- data.frame(svytable(~conf_presi + ola, elsoc_diseno, round = T))
a1 <- a %>% group_by(ola) %>% transmute(p_presi=Freq/sum(Freq))

b <- data.frame(svytable(~conf_part + ola, elsoc_diseno, round = T))
b1 <- b %>% group_by(ola) %>% transmute(p_part=Freq/sum(Freq))

c <- data.frame(svytable(~conf_carb + ola, elsoc_diseno, round = T))
c1 <- c %>% group_by(ola) %>% transmute(p_carb=Freq/sum(Freq))
datos.grafico2<- cbind(a,a1,b,b1,c,c1)

datos.grafico <- datos.grafico2 %>% 
        pivot_longer(cols = starts_with('conf_'))  %>%
        mutate(variable = factor(name,
                             labels = c('Presidente/a de la Republica', 'Partidos Políticos', 'Carabineros de Chile'))) %>% 
    drop_na()

datos.grafico$porcentaje <- with(datos.grafico, case_when(
  variable == 'Carabineros de Chile' ~ p_carb,
  variable == 'Presidente/a de la Republica' ~ p_presi,
  variable == 'Partidos Políticos' ~ p_part))
```
```{r graficando, echo=TRUE}
datos.subset <- droplevels(subset(datos.grafico, 
                                  value == 'Nada' | 
                                    value == 'Algo'|
                                    value == 'Mucho'))

a.2.2 <-datos.subset %>% 
    ggplot(aes(y = porcentaje, x = ola, fill = value, 
               label = as.character(scales::percent(porcentaje, accuracy = .1)))) +
  theme_bw() + 
    geom_col(width = 0.5, position = "dodge2") +
    scale_y_continuous(labels = scales::percent,
                       limits = c(0, 1)) +
    ylab(label = NULL) +
    xlab(label = NULL) +
    scale_fill_viridis_d(begin = .33, end = .66, direction = -1, option = 'viridis') +
    facet_grid(.~variable) + 
    geom_text(vjust = -0.8,
              position = position_dodge(width = .9),
              size= 2.75) +
    theme(legend.position = 'top',
        legend.title = element_blank()) +
    ggtitle('"Nada" , "Algo" y "Mucha" de Confianza en instiuciones el 2018')

a.2.2
```

##### a.2.3 Grafico de Barra para medir cambio en el tiempo de una variable
```{r recodificar varibales}
#Recolectar variables que utilizaré
datos.grafico3 <- data.frame(cbind(elsoc_long$idencuesta, elsoc_long$ola,elsoc_long$estatus, elsoc_long$ponderador02))
colnames(datos.grafico3) <- c("idencuesta", "ola", "estatus", "ponderador02")

#Pasar tabla de long a wide
datos.grafico3 <- panel_data(datos.grafico3, id = idencuesta, wave = ola)
datos.wide <- widen_panel(datos.grafico3, separator = "_")

#Recodificar cambios
datos.wide$cambio_estatus_4 <- factor(with(datos.wide, case_when(
    estatus_4 == estatus_3 & !is.na(estatus_4) & !is.na(estatus_3) ~ 2,
    estatus_4 > estatus_3  & !is.na(estatus_4) & !is.na(estatus_3) ~ 1,
    estatus_4 < estatus_3  & !is.na(estatus_4) & !is.na(estatus_3) ~ 3)),
    labels = c('Aumenta', 'Se mantiene', 'Disminuye'))

datos.wide$cambio_estatus_3 <- factor(with(datos.wide, case_when(
    estatus_3 == estatus_2 & !is.na(estatus_3) & !is.na(estatus_2) ~ 2,
    estatus_3 > estatus_2  & !is.na(estatus_3) & !is.na(estatus_2) ~ 1,
    estatus_3 < estatus_2  & !is.na(estatus_3) & !is.na(estatus_2) ~ 3)),
    labels = c('Aumenta', 'Se mantiene', 'Disminuye'))

datos.wide$cambio_estatus_2 <- factor(with(datos.wide, case_when(
    estatus_2 == estatus_1 & !is.na(estatus_2) & !is.na(estatus_1) ~ 2,
    estatus_2 > estatus_1  & !is.na(estatus_2) & !is.na(estatus_1) ~ 1,
    estatus_2 < estatus_1  & !is.na(estatus_2) & !is.na(estatus_1) ~ 3)),
    labels = c('Aumenta', 'Se mantiene', 'Disminuye'))

#Debido a la complejidad de agregar los ponderadores a partir del diseño encuesta, se realiza un ajuste manual con el ponderador06 del año 2016.
datos.grafico <- datos.wide %>% 
  pivot_longer(cols = c(cambio_estatus_2,cambio_estatus_3,cambio_estatus_4), names_to = "cambio_estatus", values_to = "respuesta") %>% 
  drop_na()%>%
  group_by(cambio_estatus, respuesta) %>% 
  summarise(n1=sum(ponderador02_1,na.rm=T)) %>% 
  mutate(n2 = sum(n1, na.rm = TRUE), porcentaje = n1/n2)%>% 
  ungroup()

#Recodificamos los periodos de cambio
datos.grafico$cambio_estatus<- car::recode(datos.grafico$cambio_estatus, "'cambio_estatus_2'='2016-2017';'cambio_estatus_3'='2017-2018';'cambio_estatus_4'='2018-2019'")

```
```{r crear ggplot}
#Creación del ggplot stack
a.2.3 <-ggplot(datos.grafico, aes(y=porcentaje, x=cambio_estatus,fill=respuesta ,label = as.character(scales::percent(porcentaje, accuracy = .1))
                          ))+
    theme_bw()+
  geom_col(position = "stack") +
  scale_y_continuous(labels = scales::percent,
                     limits = c(0, 1)) +
  ylab(label = NULL) +
  xlab(label = NULL) +
  scale_fill_viridis_d(begin = 0, end = .85, direction = -1, option = 'viridis') +
  theme(legend.position = 'top',
        legend.title = element_blank()) +
  geom_text(position = position_stack(vjust = .5),
            size= 2.75,
            color = rep(c('black', 'white', 'white'), 3))+
    ggtitle('Cambio en el tiempo de percepción del estatus social')

a.2.3
```

