---
title: "Survey_Explicación"
author: "Elisa Salas"
date: "6/3/2021"
output: html_document
---

```{r setup, include=FALSE}
# Este es el chunk de setup, opciones generales de chunks, se recomienda!

knitr::opts_chunk$set(cache=FALSE, # guarda renderizaciones parciales, ahorra tiempo
                      warning = FALSE, # evita publicar advertencias
                      message = FALSE) # evita publicar mensajes

Sys.setlocale("LC_ALL","ES_ES.UTF-8") # para temas de caracteres en español, recomendable
```

```{r library, include=FALSE}
library(pacman)
pacman::p_load(stringr,tidyverse,broom,cowplot,ggplot2,survey)
```

```{r Cargar BBDD}
remove(list = ls())
getwd()
load("~/Documents/GitHub/elsoc_ggplot/1_input/data/elsoc_long.RData")
```

### Uso de `survey`

El diseño muestral ELSOC es probabilístico, estratificado, por conglomerados y multietápico. Si bien la unidad de análisis es a nivel individual; las unidades de muestreo se realiza primero a nivel de ciudad (`estrata`), luego a nivel de manzana (`segmento`). Además de lo anterior, para lograr una correspondencia entre la muestra y la población objetivo, se utilizan ponderadores de corte transversal que ajustan por población regional y sexo. \footnote{En una etapa posterior se elaborarán ponderadores ajustados a un diseño longitudinal}

Dado lo anterior; se define el diseño de la encuesta longitudinal:

```{r echo=TRUE}
elsoc_diseno <- svydesign(ids = ~segmento, #muestreo por conglomerado a nivel de manzanas (segmento)
                          strata = ~estrato, #muestreo estratificado a nivel ciudad (estato)
                          weights = ~ponderador02, #ponderador de corte transversal
                          nest = TRUE,
                          data = elsoc_long)
```

El diseño de encuesta con `elsoc_diseno` permite realizar tablas ponderadas, tal que los análisis de gráficos a realizar sean representativos de la población objetivo de ELSOC.

Se muestra un ejemplo de tabla ponderada con la variable de interés: `cambiar_consti` y agrupación por `ola`

```{r echo=TRUE}
datos.tabla <- data.frame(prop.table((svytable(~cambiar_consti + #variable de intrés
                                                 ola, #variable de agrupación (puede ser más de una)
                                               elsoc_diseno, #diseño muestral
                                               round = T #redondear cifras
                                               )))) 

head(datos.tabla)
```


